【裁判字號】    97,訴,152
【裁判日期】    970709
【裁判案由】    毒品危害防制條例
【裁判全文】
臺灣宜蘭地方法院刑事判決               97年度訴字第152號
公  訴  人  臺灣宜蘭地方法院檢察署檢察官
被      告  丙○○
                    （另案於臺灣宜蘭監獄執行中）
選任辯護人  李秋銘律師
被      告  乙○○
指定辯護人  本院公設辯護人  甲○○
上列被告因違反毒品危害防制條例案件，經檢察官提起公訴（96
年度偵字第3306號），本院判決如下：
    主  文
丙○○共同意圖販賣而持有第二級毒品，累犯，處有期徒刑參年
拾月。扣案如附表編號一、二所示之第二級毒品安非他命均沒收
銷燬之。扣案如附表編號四、五、六所示之物均沒收。又持有第
一級毒品，累犯，處有期徒刑肆月。扣案如附表編號三所示之第
一級毒品海洛因沒收銷燬之。又轉讓第二級毒品，累犯，處有期
徒刑捌月。應執行有期徒刑肆年伍月。扣案如附表編號一、二所
示之第二級毒品安非他命及附表編號三所示之第一級毒品海洛因
均沒收銷燬之。扣案如附表編號四、五、六所示之物均沒收。
乙○○共同意圖販賣而持有第二級毒品，處有期徒刑參年。扣案
如附表編號一、二所示之第二級毒品安非他命均沒收銷燬之。扣
案如附表編號四、五、六所示之物均沒收。又轉讓第一級毒品，
處有期徒刑壹年。應執行有期徒刑參年捌月。扣案如附表編號一
、二所示之第二級毒品安非他命均沒收銷燬之。扣案如附表編號
四、五、六所示之物均沒收。
    事  實
一、丙○○前因施用毒品案件，經本院以92年度易字第225號判
    決判處有期徒刑1年確定，於民國93年1月9日入監執行，並
    於93年12月31日縮刑期滿執行完畢。詎仍不知悔改，於96
    年8月22日傍晚某時，向綽號「二三」真實姓名年籍不詳之
    男子，以新臺幣（下同）2萬元之價格，購買第二級毒品安
    非他命後，竟與乙○○共同基於販賣第二級毒品安非他命之
    意圖而持有之犯意聯絡，由乙○○在丙○○位於宜蘭縣蘇澳
    鎮○○路26號之住處，以丙○○所有之電子磅秤、分裝袋及
    提撥管等工具，將丙○○所購得之上開安非他命以小包裝袋
    分裝，共計分裝46包（每包毛重0.25公克），將之放置於粉
    紅色之眼鏡盒內，並將未分裝完畢之安非他命1包（毛重2公
    克）放置在小鐵盒內，並均將之藏放於客廳桌下。
二、丙○○另基於持有第一級毒品海洛因之犯意，於96年8月22
    日某時，由綽號「二三」真實姓名年籍不詳之男子交付海洛
    因1包（毛重0.25公克）而持有，並將之藏放於其前開住處
    客廳桌下之小鐵盒內。
三、丙○○另基於轉讓第二級毒品安非他命之犯意，於96年8月
    22日上午8、9時許，在其前開住處，轉讓安非他命少許予陳
    淑雲施用1次。
四、乙○○另基於轉讓第一級毒品海洛因之犯意，於96年8月23
    日上午11時許，在丙○○前開住處，轉讓海洛因少許予陳淑
    雲施用1次。嗣於96年8月23日中午12時40分許，為警在丙○
    ○前開住處查獲，並扣得如附表所示之物。
五、案經宜蘭縣政府警察局蘇澳分局報請臺灣宜蘭地方法院檢察
    署檢察官偵查起訴。
    理  由
壹、證據能力部分：
一、按被告以外之人於審判外之言詞或書面陳述，除法律有規定
    者外，不得作為證據，刑事訴訟法第159條第1項定有明文。
（一）就被告丙○○部分，證人乙○○、陳淑雲、王福隆於警詢
      之供述，雖屬被告以外之人於審判外之陳述，惟被告丙○
      ○及辯護人於本院調查證據時，已知有同法第159條第1項
      不得為證據之情形，而未於言詞辯論終結前聲明異議，依
      同法第159條之5第2項之規定，視為有同條第1項之同意，
      本院審酌上開證人之言詞陳述作成時之情況，認為適當，
      爰依同法第159條之5第1項之規定認有證據能力。
（二）就被告乙○○部分，證人丙○○於警詢之供述，屬被告以
      外之人於審判外之陳述，被告乙○○並已否認上開陳述之
      證據能力，復無刑事訴訟法第159條之2至第159條之5例外
      得為證據之情形，則依上開法條規定，證人丙○○於警詢
      中之陳述，無證據能力。至證人陳淑雲、王福隆部分，雖
      均屬被告以外之人於審判外之陳述，惟被告乙○○及辯護
      人於本院調查證據時，已知有同法第159條第1項不得為證
      據之情形，而未於言詞辯論終結前聲明異議，依同法第15
      9條之5第2項之規定，視為有同條第1項之同意，本院審酌
      上開證人之言詞陳述作成時之情況，認為適當，爰依同法
      第159條之5第1項之規定認有證據能力，合先敘明。
貳、實體部分：
一、訊據被告丙○○坦承有持有第二級毒品安非他命及第一級毒
    品海洛因之犯行，惟矢口否認有為販賣而持有第二級毒品之
    意圖及有何轉讓第二級毒品予陳淑雲之犯行，訊據被告乙○
    ○坦認有幫被告丙○○分裝第二級毒品安非他命及轉讓第一
    級毒品予陳淑雲之犯行，惟矢口否認有意圖販賣而持有第二
    級毒品之犯行，被告丙○○辯稱：持有安非他命是要自己施
    用的，轉讓的部分是陳淑雲自己去施用的云云；被告乙○○
    辯稱：係為避免丙○○施用過量而為其分裝安非他命，並無
    意圖販賣而持有安非他命云云。經查：
（一）上開事實，業據證人王福隆於警詢及證人陳淑雲於警詢、
      偵查中證述明確，並有附表編號1至6所示之物扣案可資參
      佐。而扣案之海洛因5包，含第一級毒品海洛因成分，合
      計淨重0.28公克；扣案之第二級毒品安非他命47包，含甲
      基安非他命成分，分經法務部調查局、內政部警政署刑事
      警察局鑑定無誤，此分別有法務部調查局96年9月25日調
      科壹字第09623069660號函、內政部警政署刑事警察局96
      年9月14日刑鑑字第0960140603號函在卷可稽，自堪信為
      真實。
（二）被告丙○○、乙○○2人雖均否認有共同意圖販賣而持有
      第二級毒品安非他命之犯行，而均辯稱該扣案之安非他命
      均係為自己施用云云，然依被告丙○○於偵查中檢察官訊
      問時，已自承其係意圖販賣而持有等語（見96年度偵字第
      3306號卷第49頁筆錄），雖隨即改稱：「那時候買回來的
      時候想說，這也是有本錢買回的啊，看能不能裝一裝轉讓
      ，如果人家也要就轉讓給人家」等語（見96年度偵字第
      3306號卷第49頁筆錄及本院卷第54頁），然依其所述之內
      容，已表明上開安非他命係有本錢買回等情觀之，其所稱
      「轉讓」之意思，顯已非無償轉讓予他人之意，況以安非
      他命之價格昂貴，實不可能無故輕易轉讓他人，且參酌警
      方於被告丙○○住處所扣得之安非他命共計47包，其中46
      包均一致分裝成每包0.25公克，並共同放置在眼鏡盒內並
      藏放於客廳桌下，若上開扣得之安非他命係被告為供自己
      吸食之用，何以有由被告乙○○1次逐包仔細秤重分裝成
      40餘包之必要？況被告乙○○雖復辯稱其係為免被告丙○
      ○施用過量始為其分裝云云，然被告乙○○於本院審理時
      經詢問其是否得知被告丙○○1次施用毒品之量時，僅能
      指出被告丙○○平日1次施用的量是1包，就是一點點的量
      等語（見本院第92-93頁筆錄），則被告乙○○對於被告
      丙○○每次施用安非他命之量既不清楚，如何於分裝安非
      他命時均精確分裝成每0.25公克1袋？顯見被告丙○○、
      乙○○上開辯解，均不足採，被告2人有共同意圖販賣而
      持有安非他命之犯行均堪以認定。
（三）被告丙○○雖否認其有轉讓第二級毒品安非他命予證人陳
      淑雲之犯行，然查，證人陳淑雲於偵查中即已具結證述：
      「96年8月22日上午8、9時許，丙○○在外面洗車，我進
      去他家把門打開，我在他們桌上看到吸食器，裡面有安非
      他命，我進去時有向丙○○說哥哥我要用一下，丙○○沒
      有回應我，繼續在那裡洗車，我進去後就拿起來吸」等語
      明確（見96年度偵字第3306號卷第29頁筆錄），且以毒品
      市價昂貴，被告丙○○與證人陳淑雲為朋友關係，若未經
      被告丙○○同意，證人陳淑雲豈可能逕行入內吸食？故被
      告丙○○於證人陳淑雲表示要入內施用安非他命時，竟仍
      繼續在該處洗車，而見證人陳淑雲入內亦無任何反對或阻
      止之表示，顯見被告丙○○已有同意證人陳淑雲使用之意
      ，則被告丙○○實有轉讓第二級毒品安非他命予證人陳淑
      雲之意，故被告丙○○空言否認有轉讓第二級毒品安非他
      命之犯行云云，自不足採信。
（四）綜上所述，本件事證明確，被告丙○○意圖販賣而持有安
      非他命、持有第一級毒品海洛因及轉讓第二級毒品安非他
      命之犯行，及被告乙○○意圖販賣而持有安非他命與轉讓
      第一級毒品海洛因之犯行均堪以認定，均應依法論科。
二、核被告丙○○所為，係犯毒品危害防制條例第5條第2項之意
    圖販賣而持有第二級毒品安非他命罪、同條例第11條第1項
    之持有第一級毒品罪及第8條第2項之轉讓第二級毒品罪；核
    被告乙○○所為，係犯毒品危害防制條例第5條第2項之意圖
    販賣而持有第二級毒品罪及第8條第1項之轉讓第一級毒品罪
    。被告丙○○轉讓第二級毒品安非他命前後非法持有第二級
    毒品安非他命之低度行為，及被告乙○○轉讓第一級毒品海
    洛因前後非法持有第一級毒品海洛因之低度行為，均應為轉
    讓之高度行為所吸收，均不另論罪。被告2人就意圖販賣而
    持有第二級毒品罪部分，有犯意之聯絡及行為之分擔，為共
    同正犯。被告丙○○所犯上開3罪及被告乙○○所犯上開2罪
    ，均分別係犯意各別，行為互殊，均應予分論併罰。查被告
    丙○○前因施用毒品案件，經本院以92年度易字第225號判
    決判處有期徒刑1年確定，於93年1月9日入監執行，並於93
    年12月31日縮刑期滿執行完畢，有卷附臺灣高等法院被告前
    案紀錄表可按，其於有期徒刑之執行完畢後，5年以內再犯
    有期徒刑以上之罪，為累犯，依法加重其刑。另參酌被告2
    人意圖販賣而持有安非他命之數量尚非甚鉅，其所為對於他
    人及國家社會侵害之程度尚非屬十分重大等一切情狀，認被
    告2人意圖販賣而持有第二級毒品之犯罪情節與毒品危害防
    制條例第5條第2項之法定本刑相較，縱對之科以最低度法定
    刑均猶嫌過重，依一般國民生活經驗法則，實屬情輕法重，
    當足引起一般人之同情，是本院認為被告2人意圖販賣而持
    有第二級毒品之所為，均顯有堪資憫恕之處，爰均依刑法第
    59條之規定減輕其刑，被告丙○○部分並與前揭累犯加重部
    分依法先加重後減輕之。爰審酌被告2人之素行、智識程度
    ，轉讓毒品予他人、為一己私利而意圖販賣而持有第二級毒
    品及被告丙○○持有第一級毒品之犯罪動機、目的、手段，
    傷害他人身心健康，助長社會不良風氣，並審酌被告於犯後
    態度等一切情狀，分別量處如主文所示之刑，並分別定其應
    執行之刑。扣案如附表編號1、2、3所示之物，為被告2人共
    同所持有之第二級毒品安非他命及被告丙○○所持有之第一
    級毒品海洛因，均應依毒品危害防制條例第18條第1項前段
    之規定，諭知沒收銷燬之。扣案如附表編號4、5、6所示之
    物，為被告丙○○所有，而供其犯罪所用之物，業據被告2
    人供明在卷，應依毒品危害防制條例第19條第1項之規定諭
    知沒收。至附表編號7、8、9所示之物，分別為被告丙○○
    、乙○○另案施用毒品所用及所持有之物，亦據其供明在卷
    ，爰不另為沒收之諭知，附此敘明。
據上論斷，應依刑事訴訟法第299條第1項前段，毒品危害防制條
例第5條第2項、第8條第1項、第2項、第11條第1項、第18條第1
項前段、第19條第1項，刑法第11條前段、第28條、第47條第1項
、第51條第5款、第59條，判決如主文。
本案經檢察官張立言到庭執行職務
中    華    民    國    97    年    7     月    9     日
                  刑事第二庭審判長法  官  黃永勝
                                  法  官  陳映佐
                                  法  官  鄭貽馨
以上正本證明與原本無異。
如不服本判決應於收受本判決後10日內，向本院提出上訴書狀，
並應敘述具體理由。若未敘述理由者，應於上訴期間屆滿後20日
內，向本院補提理由書狀 (均須按他造當事人之人數附繕本)。
                                  書記官  林嘉萍
中    華    民    國    97    年    7     月    10    日
附錄本案論罪科刑法條全文：
毒品危害防制條例第5條第2項
意圖販賣而持有第二級毒品者，處 5 年以上有期徒刑，得併科新
臺幣 5 百萬元以下罰金。
毒品危害防制條例第8條第1項、第2項
轉讓第一級毒品者，處 1 年以上 7 年以下有期徒刑，得併科新
臺幣 1 百萬元以下罰金。
轉讓第二級毒品者，處 6 月以上 5 年以下有期徒刑，得併科新
臺幣 70 萬元以下罰金。
毒品危害防制條例第11條第1項
持有第一級毒品者，處 3 年以下有期徒刑、拘役或新臺幣 5 萬
元以下罰金。
附表
┌───┬──────┬─────┐
│編號  │名稱        │數量      │
├───┼──────┼─────┤
│1     │第二級毒品安│46包（每包│
│      │非他命      │毛重0.25公│
│      │            │克）      │
├───┼──────┼─────┤
│2     │第二級毒品安│1包（毛重2│
│      │非他命      │公克）    │
├───┼──────┼─────┤
│3     │第一級毒品海│1包（毛重 │
│      │洛因        │0.25公克）│
├───┼──────┼─────┤
│4     │電子磅秤    │1台       │
├───┼──────┼─────┤
│5     │分裝袋      │1包       │
├───┼──────┼─────┤
│6     │提撥管      │1支       │
├───┼──────┼─────┤
│7     │安非他命吸食│1組       │
│      │器          │          │
├───┼──────┼─────┤
│8     │玻璃球      │1個       │
├───┼──────┼─────┤
│9     │第一級毒品海│4包（每包 │
│      │洛因        │毛重0.25公│
│      │            │克）      │
└───┴──────┴─────┘


司法院資訊處製作；財團法人民間司法改革基金會備份。
